【裁判字號】    94,訴,130
【裁判日期】    950621
【裁判案由】    異議之訴
【裁判全文】
臺灣嘉義地方法院民事判決               94年度訴字第130號
原      告  己○○○
訴訟代理人  辛○○
被      告  新盛資產管理股份有限公司
法定代理人  壬○○
訴訟代理人  癸○○
            丑○○
            子  ○
上列當事人間第三人異議之訴事件，本院於民國95年6月7日言詞
辯論終結，判決如下：
    主    文
原告之訴駁回。
訴訟費用由原告負擔。
    事實及理由
壹、原告起訴聲明：鈞院94年度執字第11853號強制執行事件，
    就附表所示之門牌號碼為嘉義縣民雄鄉○○村○○路○段361
    號之建號584棟次2、584棟次3之建物所為強制執行程序應予
    撤銷。而主張下列各情：
一、584棟次2之建物坐落嘉義縣民雄鄉○○段89地號土地，並跨
    連同段9、88地號土地，584棟次3之建物坐落同段89、93地
    號土地，並跨連同段9、92、98、100地號土地，系爭2棟建
    物為原告於民國74、75年間出資興建而原始取得其所有權。
    被告於鈞院94年度執字第11853號強制執行事件，誤認系爭2
    棟建物為訴外人丁○○、丙○○、庚○○所有之財產，而聲
    請強制執行系爭2棟建物，然系爭2棟建物實係原告所有，故
    依強制執行法第15條之法律關係訴請撤銷就系爭2棟建物所
    為之強制執行程序。
二、584棟次2建物面積為232.99平方公尺，584棟次3建物面積為
    173.25平方公尺，而此與財政部國稅局財產歸屬資料清單（
    下稱財產歸屬清單）所載丁○○、丙○○、庚○○所有之門
    牌號碼亦為嘉義縣民雄鄉○○村○○路○段361號之2棟房屋
    面積不同；且依嘉義縣稅捐稽徵處房屋稅籍紀錄表（下稱房
    屋稅籍紀錄表）所示門牌號碼為嘉義縣民雄鄉○○村○○路
    ○段361號房屋之坐落土地重測前地號為嘉義縣民雄鄉○○○
    段鴨母小段88、89-2，重測後鴨母小段88地號變為民雄
    鄉○○段73地號、鴨母小段89-2地號變為民雄鄉○○段10
    1、102地號，而584棟次2、548棟次3建物坐落之89、93地號
    土地，於重測前均為鴨母小段1-4地號，可認584棟次2及5
    84棟次3之建物與財產歸屬清單所示丁○○、丙○○、庚○○所有之2棟房屋，其坐落土地並非同一，故不得以財產歸
    屬清單即認584棟次2、584棟次3之建物為丁○○、丙○○、
    庚○○所有。
貳、被告則聲明：原告之訴駁回，而以下列情詞置辯：
    財產歸屬清單及房屋稅籍紀錄表業載明門牌號碼均為嘉義縣
    民雄鄉○○村○○路○段361號之2棟建物係強制執行債務人
    丁○○、丙○○、庚○○所有，故原告主張為其所有，即非
    真實。
參、本院判斷：
一、程序方面：
    原告起訴原聲明：鈞院91年度執字第10781號強制執行事件
    ，就原告所有之門牌號碼為嘉義縣民雄鄉○○村○○路○段
    361號之建號584棟次、584棟次1之建物所為強制執行程序應
    予撤銷。惟該強制執行程序債權人即被告於本件訴訟繫屬中
    即94年9月28日聲請撤回該強制執行程序，故該強制執行程
    序即因被告之撤回而終結，被告復於同日再聲請強制執行，
    經本院以94年度執字第11853號執行事件受理在案，並就原
    584棟次建物改為584棟次2、原584棟次1建物改為584棟次3
    而予查封並囑託地政機關為查封登記在案，此經本院依職權
    調取91年度執字第10781號及94年度執字第11853號卷宗核閱
    屬實。原告嗣變更聲明如上開聲明所示，核其情形，其訴之
    變更依民事訴訟法第255條第1項第4款規定係合法，先予敘
    明。
二、實體方面：
（一）民事訴訟如係由原告主張權利者，應先由原告負舉證之責
      ，若原告先不能舉證，以證實自己主張之事實為真實，則
      被告就其抗辯事實即令不能舉證，或其所舉證據尚有疵累
      ，亦應駁回原告之請求。最高法院17年上字第917號判例
      意旨得資參照。
      原告主張被告以系爭2棟建物為丁○○、丙○○、庚○○
      所有之財產而聲請強制執行，經本院94年度執字第11853
      號強制執行事件執行在案，此有本院依職權調取該號執行
      卷宗核閱屬實，被告對此亦不爭執，應認為真實。
      原告主張系爭2棟建物為其所有，則為被告所否認而以上
      開情詞置辯，故本件之爭點係原告是否為出資興建系爭2
      棟建物而原始取得其所有權，而查：
  １、依本院函向嘉義縣稅捐稽徵處民雄分處、財政部臺灣省南
      區國稅局民雄稽徵所分別檢送卷附門牌號碼為嘉義縣民雄
      鄉○○村○○路○段361號房屋稅籍資料、丁○○、丙○○
      、庚○○申報其被繼承人李明滄遺產稅資料，與卷附財產
      歸屬清單、土地登記謄本、土地登記簿互核可知，門牌號
      碼均為嘉義縣民雄鄉○○村○○路○段361號之2棟建物，
      其完成日期均為76年10月24日，其中1棟面積為889.3平方
      公尺、另1棟面積則係942.9平方公尺，該2棟建物之坐落
      土地重測前地號為嘉義縣民雄鄉○○○段鴨母小段88、
      89-2地號土地，鴨母小段88地號重測後為民雄鄉○○段
      73地號土地，鴨母小段89-2地號土地重測後則係民雄鄉
      ○○段101、102地號土地。而584棟次2之建物坐落民雄鄉
      ○○段9、88、89地號土地，548棟次3之建物坐落9、89、
      92、93、98、100地號土地，584棟次2建物之主建物面積1
      97.77平方公尺及附屬建物面積35.22平方公尺，合計為23
      2.99平方公尺，548棟次3建物面積為173.25平方公尺，此
      經本院履勘現場並囑託地政機關測量屬實，而有履勘筆錄
      、複丈成果圖、現場照片在卷為憑，本院復依職權調取94
      年度執字第11853號強制執行事件卷宗所附584棟次2、584
      棟次3之嘉義縣大林地政事務所建物測量成果圖核閱屬實
      。而該88、89、92、93、98地號土地重測前地號依序分別
      為民雄鄉○○○段鴨母小段1-20地號、同小段1-4地號
      、同小段3地號、同小段1-4地號、民雄鄉○○段109-2地
      號。依上開各節及與卷附地籍圖所示重測後上開各筆地號
      土地相對位置互核，可知財產歸屬清單所載門牌號碼為嘉
      義縣民雄鄉○○村○○路○段361號之2棟房屋與系爭584棟
      次2、584棟次3之2棟建物係分別坐落於不同地號之土地，
      復參酌證人戊○○所證584棟次2建物原無門牌號碼，是最
      近1、2年才被編為嘉義縣民雄鄉○○村○○路○段361號等
      語，可認房屋稅籍紀錄表及財產歸屬清單所載門牌號碼為
      嘉義縣民雄鄉○○村○○路○段361號之2棟建物，非為584
      棟次2、584棟次3之2棟建物，故原告此部分主張，堪以採
      信。是次應審究者為原告是否出資興建584棟次2、584棟
      次3之建物而原始取得其所有權。
  ２、原告雖引據證人甲○○所為係原告支付購買584棟次2建物
      之磁磚、地板、磨石子及584棟次3建物之石棉瓦及隔熱板
      價金予伊之證述，及證人乙○所證係原告支付伊作584棟
      次2建物之門窗及天花板木工裝潢工資各言主張其係出資
      人，惟查：
      上開證述僅能證明原告係於系爭2棟建物施工現場發放甲○○動產材料價金及乙○施作584棟次2建物內部門窗及天
      花板木工裝潢工資，惟尚不足證584棟次2、584棟次3之建
      物主體結構即係原告所出資興建而原始取得其所有權。況
      經本院訊問甲○○其看到584棟次2房屋時，是否即係該房
      屋蓋好時，甲○○答稱原告跟伊買材料時，該房屋大部分
      均已完成等語（本院卷第27頁），是僅憑原告發放甲○○
      、乙○內部裝潢材料價金及工資一節，實不足遽認價金及
      工資即係原告所支出且584棟次2、584棟次3建物之主體結
      構即係原告出資興建而由其原始取得所有權。
      原告之夫即證人戊○○雖證稱584棟次2、584棟次3建物係
      原告出資興建，惟其所證584棟次3建物興建時點係早於58
      4棟次2之建物，核與當時於現場施作584棟次2建物內部裝
      潢之乙○證稱該2棟建物係同時興建等語已有不符（本院
      卷215頁）；復參以戊○○自承584棟次2、584棟次3建物
      係李明滄生前所經營之牧場範圍內，然牧場係伊妻子即原
      告所有而由伊經營，而非李明滄所有等語（本院卷159頁
      ），而戊○○另案以李明滄之繼承人即丁○○、丙○○、
      庚○○為被告提起確認牧場所有權為己之訴訟，現於臺灣
      高等法院臺南分院繫屬中，業經本院依職權調取臺灣高等
      法院臺南分院94年度上字第114號歷審卷宗核閱屬實；且
      戊○○亦係本件94年度執字第11853號強制執行債務人，
      是可認戊○○此部分證言顯係基於其與原告利害關係一致
      所為偏頗之詞，故尚難執此即為有利於原告之認定。
  ３、原告所引甲○○、乙○、戊○○之證言均不足證584棟次2
      、584棟次3建物係其出資興建，參酌首揭判例意旨，其主
      張係該2棟建物之所有權人，無法採信。
（二）綜前所述，房屋稅籍紀錄表及財產歸屬清單所載門牌號碼
      嘉義縣民雄鄉○○村○○路○段361號之2棟建物，固非系
      爭584棟次2、584棟次3之2棟建物，然原告仍未能舉證系
      爭584棟次2、584棟次3之2棟建物確係其出資興建而原始
      取得其所有權，故其依強制執行法第15條訴請撤銷94年度
      執字第11853號強制執行事件就584棟次2、584棟次3建物
      所為之強制執行程序，依法洵屬無由，應予駁回。
肆、因本件事實業臻明確，故兩造其餘攻擊、防禦方法及所提證
    據，即無須再予審酌，附此敘明。
伍、結論：原告之訴為無理由，依民事訴訟法第78條，判決如主
    文。
中    華    民    國    95    年    6    月    21    日
                民二庭審判長法  官  張育彰
                            法  官  林福來
                            法  官  陳琪媛
以上正本係照原本作成
如對本判決上訴須於判決送達後20日內向本院提出上訴狀
中    華    民    國    95    年    6    月    21    日
                            書記官  林柑杏
附表
┌────┬────────────┬──────────────┐
│編    號│          １            │             ２             │
├────┼────────────┼──────────────┤
│建    號│       584棟次2         │          584棟次3          │
├────┼────────────┼──────────────┤
│建物坐落│嘉義縣民雄鄉○○段89地號│嘉義縣民雄鄉○○段89、93地號│
│土地地號│                        │                            │
├────┼────────────┼──────────────┤
│建物門牌│嘉義縣民雄鄉○○村○○路│    同                 左   │
│        │2段361號                │                            │
├────┼────────────┼──────────────┤
│建築式樣│      磚瓦造住房        │      磚木石棉瓦造牛棚      │
├────┼────────────┼──────────────┤
│建物面積│(1)樓層面積：            │      地面層：173.25        │
│(尼鶿f璜│  地面層：76.62       │      合  計：173.25        │
│尺)     │  樓層2：59.2         │                            │
│        │  騎樓：61.95         │                            │
│        │  合計：197.77          │                            │
│        │(2)附屬建物主要建築材料及│                            │
│        │  用途：                │                            │
│        │  廚房磚造：26.5      │                            │
│        │  水塔磚造：8.72      │                            │
│        │  合計：35.22           │                            │
└────┴────────────┴──────────────┘


司法院資訊處製作；財團法人民間司法改革基金會備份。
